臺灣板橋地方法院民事判決　九十年度訴字第一六五○號
　　原　　　告　丁○○
　　訴訟代理人　乙○○
　　原　　　告　丙○○
　　被　　　告　甲○○
右當事人間因刑事附帶民事訴訟請求侵權行為損害賠償事件，經刑事庭裁定移送前來
（八十九年度交附民字第一七三號），本院判決如左：
    主    文
被告應給付原告丁○○新台幣貳拾壹萬參仟柒佰伍拾伍元，原告丙○○新台幣捌萬貳
仟柒佰參拾柒元，及均自民國八十九年十月二十五日起至清償日止，按年息百分之五
計算之利息。
原告其餘之訴駁回。
訴訟費用由被告負擔四分之一；由原告丁○○負擔二分之一；餘由原告丙○○負擔。
本判決第一項於原告丁○○、丙○○各以新台幣柒萬壹仟元、新台幣貳萬捌仟元為被
告供擔保後，得假執行。
原告其餘假執行之聲請駁回。
    事    實
甲、原告方面：
壹、聲明：求為判決
一、被告應給付原告丁○○新台幣（下同）六十二萬一千四百八十五元，原告丙○○
    二十八萬元，及均自起訴狀繕本送達翌日即民國八十九年十月二十五日起至清償
    日止，按年息百分之五計算之利息。
二、願供擔保請准宣告假執行。
貳、陳述：
一、被告因酒後駕車、超越雙黃線，迎面撞及原告丁○○駕駛之車輛，導致原告丁○
    ○及同車乘客即原告丙○○車毀人傷。爰依法請求如下之損害及金額：
（一）原告丁○○部分：
    1.醫療費用：西醫支出三萬五千七百八十五元及中醫、中藥支出六萬九千元，共
      十萬四千七百八十五元。
    2.看護費：皖美看護企業公司一萬五千二百元（八日），及家庭主婦（四十日）
      四萬元，共五萬五千二百元。
    3.增加生活上需要之費用：車資三千五百元。
    4.不能工作之損害：十五萬元。
    5.精神慰撫金：十二萬元。
    6.拖吊費：八千元。
    7.車輛損失：十八萬元。
（二）原告丙○○部分：
    1.醫療費用：十萬元。
    2.不能工作之損害：八萬元。
    3.精神慰撫金：十萬元。
參、證據：原告丁○○提出診斷證明書一件、工作簽認單影本一件、拖吊費用明細表
    影本一件、醫療費用收據影本二十五件、門診掛號費收據影本十六件、八十六年
    度扣繳憑單影本一件；原告丙○○提出診斷證明書一件、醫療費用收據四件。
乙、被告方面：
    被告未於言詞辯論期日到場，亦未提出書狀作何聲明陳述。
丙、本院依職權調取臺灣板橋地方法院檢察署八十九年度偵字第六九九五號、九十年
    執字第一一二六號、本院八十九年度交易字第二三九號刑事卷宗；並向亞東紀念
    醫院函查原告受傷情形；暨向財政部財稅資料中心調取兩造之財產總歸戶資料。
    理    由
一、本件被告未於最後言詞辯論期日到場，核無民事訴訟法第三百八十六條所列各款
    情形，爰依原告之聲請，由其一造辯論而為判決。
二、原告丁○○原起訴主張被告應給付原告丁○○七十六萬九千七百元及自起訴狀繕
    本送達翌日起至清償日止，按年息百分之五計算之利息，嗣於九十一年一月二十
    九日具狀減縮聲明為被告應給付原告丁○○六十二萬一千四百八十五元，及起訴
    狀繕本送達翌日起至清償日止，按年息百分之五計算之利息，有該陳報狀附卷可
    稽。依民事訴訟法第二百五十五條第一項第三款之規定，於法尚無不合，合先敘
    明。
三、本件原告起訴主張：被告於八十八年十二月一日凌晨二時十分許，駕駛車牌號碼
    Ｔ二─二七四○號自小客車，由板橋往臺北方向，行經台北縣板橋市○○路○段
    四六巷口附近，竟因睡眠不足及超越時速限制高速行駛，致無法控制車輛行進路
    線，越入對向車道，迎面撞及原告丁○○所駕駛之車牌號碼ＨＧ─一八八八號自
    小客車，致該車受激烈撞擊全毀，駕駛原告丁○○受頭部外傷、腦震盪、右側額
    骨開放性骨折、顏面、四肢多處挫裂傷、胸部挫傷、皮上血腫之傷害，另乘客即
    原告丙○○受有胸挫傷合併左第七肋骨骨折、四肢及多處外傷之傷害，爰依侵權
    行為之法律關係，請求被告應給付原告丁○○六十二萬一千四百八十五元，原告
    丙○○二十八萬元，及均自起訴狀繕本送達翌日起至清償日止，按年息百分之五
    計算之利息等語，業據原告丁○○提出診斷證明書一件、工作簽認單影本一件、
    拖吊費用明細表影本一件、醫療費用收據影本二十五件、門診掛號費收據影本十
    六件，及原告丙○○提出診斷證明書一件、醫療費用收據四件為證。又被告亦因
    過失傷害之犯行，於八十九年十一月七日經本院八十九年度交易字第二三九號刑
    事判決判處有期徒刑六月，如易科罰金以銀元三百元折算一日，並於同年十二月
    二十一日判決確定，此業經本院依職權調取臺灣板橋地方法院檢察署八十九年度
    偵字第六九九五號、九十年執字第一一二六號、本院八十九年度交易字第二三九
    號刑事卷宗核閱無訛。而被告經合法通知，既不於言詞辯論期日到場爭執，復不
    提出書狀答辯以供本院斟酌，自應認原告主張之事實為實在。
三、按汽車駕駛人應注意遵守交通標線之指示，及市區道路時速不得超過四十公里，
    道路交通安全規則第九十條、第九十三條第一項第一款定有明文。經查：被告考
    領有小型車駕駛執照，有道路交通事故調查報告表附於前開刑事偵卷可稽，其駕
    駛汽車理應注意車前狀況，並隨時採取必要之安全措施，以預防危險之發生，且
    依當時路況，並無不能注意之情事，詎其疏未注意依前揭規定駕車，肇致本件車
    禍，自難辭過失之責。且原告丁○○因本件車禍受頭部外傷、腦震盪、右側額骨
    開放性骨折、顏面、四肢多處挫裂傷、胸部挫傷、皮上血腫之傷害，及原告丙○
    ○受有胸挫傷合併左第七肋骨骨折、四肢及多處外傷之傷害，亦有原告提出之亞
    東紀念醫院診斷證明書等可憑，是被告之過失與原告二人受傷間，具有相當因果
    關係，堪予認定。
四、按因故意或過失，不法侵害他人之權利者，負損害賠償責任。又不法侵害他人之
    身體或健康者，對於被害人因此喪失勞動能力或減少勞動能力或增加生活之需要
    時，應負賠償責任；再不法侵害他人之身體、健康、名譽、自由、信用、隱私、
    貞操，或不法侵害其他人格法益而情節重大者，被害人雖非財產上之損害，亦得
    請求賠償相當之金額；民法第一百八十四條第一項前段、第一百九十三條第一項
    、第一百九十五條第一項前段分別定有明文。本件原告分別受有前揭傷害，其傷
    害與被告之過失間，顯有相當因果關係，已如前述，故原告依前開規定，請求被
    告賠償其損害，自非無據。
五、茲就原告請求被告賠償之項目及金額，逐項審酌如后：
  （一）醫療費用：
      (1)原告丁○○主張其在亞東紀念醫院就診支出醫療費用三萬五千七百八十五元
        ，固據其提出醫療費用收據二十五張為證。惟觀諸該等醫療費用收據，其中
        之證明書費用，尚難認係必要之醫療費用（最高法院六十六年六月十一日六
        十六年度第五次民庭庭推總會決議（二）參照），扣除該等費用後，所餘之
        原告自費醫療之金額為三萬三千四百五十五元，自得向被告請求。又原告丁
        ○○主張其支出之中醫及中藥費用共六萬九千元，然除其提出之清水建全中
        醫診所門診掛號費收據十六件共支出醫療費用一千六百元外，原告復未提出
        其他醫療費用單據或處方箋以供本院審酌，是原告丁○○是否有實際支出其
        他之醫療費用，或該等費用是否為必要支出之醫療費用，均有所疑問，則原
        告對於其確實受有超逾一千六百元費用支出之損害，既未能舉證以實其說，
        自無法准許之。基上所述，原告丁○○得請求之醫療費用共應為三萬五千零
        五十五元，逾此部分之請求，則非有據。
      (2)原告丙○○雖主張其支出醫療費用共十萬元等情。惟據其提出之醫療費用收
        據四件金額共計一萬三千七百三十七元，且觀諸該等醫療費用收據，其中一
        紙僅為預繳醫療費用憑單，該憑單上業已載明：「出院結帳時憑單扣繳醫療
        費用」，顯見該預繳憑單僅係表示原告丙○○先預繳一萬元，尚不足以證明
        原告丙○○實際支出之醫療費用為若干，亦無法審酌該等費用是否為必要支
        出之費用，原告請求有此部分之醫療費用，自屬無據。且另一紙收據中之證
        明書費用一千元亦應扣除，是依前所述，原告丙○○得請求之醫療費用應為
        二千七百三十七元，逾此部分之請求，不應准許。
  （二）看護費用：
        原告丁○○主張自八十八年十二月二日起至同年十二月九日止（共八日）之
        看護費用一萬五千二百元，自八十八年十二月十日起至八十九年一月二十日
        止（共四十日）之看護費用四萬元，並提出工作簽認單影本一件為證。惟查
        ：本院向亞東紀念醫院函查原告受傷情形，經該醫院函覆：「經查郭君於八
        十八年十二月一日急診住院，同月三日手術內固定至十四日出院，因四肢多
        處挫裂傷及皮下血腫約需繼續休養二週，門診複查應可痊癒．．．至於於住
        院期間因個人需要必須請看護，出院後則無此必要．．．」等語，有亞東紀
        念醫院九十一年四月十日（九一）亞歷六四─一字第○五三三號函可稽。是
        以，原告丁○○請求之自八十八年十二月二日起至同年月九日止之看護費用
        一萬五千二百元，及自八十八年十二月十日起至同年月十四日之看護費用五
        千元，共計二萬零二百元，應屬有據，逾此部分之請求，則無法准許。
  （三）增加生活上需要之費用：
        原告丁○○主張被告應賠償其增加生活上需要之費用，即車資三千五百元部
        分，經核其提出之診斷證明書及醫療費用收據，因原告受有頭部外傷、右側
        額骨開放性骨折、顏面、四肢多處挫裂傷等傷害，且其於八十八年十二月十
        四日出院後，確實曾多次回醫院診治，是原告主張其受有增加生活上之需要
        即車資三千五百元之損害，衡情應尚屬合理，故原告此部分之請求，應為正
        當。
  （四）不能工作之損害：
      (1)原告丁○○主張其因本件車禍，致腦部受創，無法繼續工作，目前失業中，
        且其於八十六年度之年收入有四十二萬餘元，平均每月收入三萬五千餘元，
        原告僅請求工作損失共十五萬元等語，並據提出八十六年度扣繳憑單影本一
        件為證。惟查，參酌前揭亞東紀念醫院九十一年四月十日（九一）亞歷六四
        ─一字第○五三三號函之內容以觀，原告丁○○自八十八年十二月十四日出
        院後需繼續休養二週，門診複查應可痊癒，是以，原告無法工作之期間，應
        為住院期間（自八十八年十二月一日至同年月十四日共二週），再加上二週
        之休養期間，共計一個月，再依其於八十六年度之年收入有四十二萬餘元，
        平均每月收入應有三萬五千元來計算，則原告不能工作之損失共計三萬五千
        元，原告於該範圍內之請求為有理由，逾此部分之請求，即非有據。
      (2)原告丙○○雖主張本件車禍前係受僱於釣蝦場工作，每月薪水四萬元，因本
        件車禍，伊請假二個月之久，爰請求不能工作之損失八萬元云云。惟原告並
        無法提供在職工作證明、薪水單、扣繳憑單或任何事證以供本院斟酌，是原
        告既無法舉證證明其於本件事故發生前確有工作收入之事實，自無法遽以認
        定原告受有不能工作之損害，則原告此部分之請求，自屬無據。
  （五）非財產上之損害賠償：
        原告丁○○因本件車禍受頭部外傷、腦震盪、右側額骨開放性骨折、顏面、
        四肢多處挫裂傷、胸部挫傷、皮上血腫之傷害，及原告丙○○受有胸挫傷合
        併左第七肋骨骨折、四肢及多處外傷之傷害，有渠二人提出之診斷證明書足
        憑，傷勢非輕，且經本院向財政部財稅資料中心調取兩造之財產總歸戶資料
        ，發現被告名下有房屋、土地及汽車各一筆，原告丁○○名下無財產，原告
        丙○○名下則有房屋、汽車各一筆及土地二筆等情，有該中心調件明細表一
        件在卷可考。經本院審酌上情，暨兩造之身分、地位、被告侵害程度等一切
        情狀，認原告丁○○請求非財產上之損害賠償十二萬元，尚稱允適；另原告
        丙○○主張之非財產上損害賠償於八萬元之範圍內並無不合，應予准許，逾
        此部分之請求不應准許。
  （六）拖吊費：
        原告丁○○雖主張其尚有支出於本件車禍後委拖吊公司將其駕駛之車輛脫離
        現場之拖吊費用八千元云云。惟觀諸原告提出之拖吊費用明細表，其上除未
        蓋有出具公司之任何印章外，其上所載之日期亦非為車禍當日即八十八年十
        二月一日，而係記載為八十九年四月十七日，甚且連拖吊地點或拖吊里程數
        ，均未予以明載，顯難據此即以認定原告丁○○確有支出此部分之拖吊費用
        ，是原告既無法證明有此部分之損害，自不應准許之。
  （七）車輛損失：
        原告丁○○雖主張其受有車輛報廢之損失一十八萬元云云，然此部分之損失
        並非被告過失傷害之刑事犯罪事實所生之損害，原告丁○○於刑事附帶民事
        訴訟程序中一併請求係不合法，雖經刑事庭移送於民事庭審理，仍屬不合法
        ，而不應准許，故此部分本院另以裁定駁回之。
  （八）綜上，原告丁○○所受之損害共二十一萬三千七百五十五元；原告丙○○所
        受之損害共八萬二千七百三十七元。
六、綜上所述，原告丁○○、丙○○基於侵權行為法律關係，請求被告賠償之損害金
    額各二十一萬三千七百五十五元及八萬二千七百三十七元，及均自起訴狀繕本送
    達翌日即八十九年十月二十五日起至清償日止，按年息百分之五計算之法定遲延
    利息，為有理由，應予准許。逾此範圍之請求，則非有據，應予駁回。
七、原告陳明願供擔保，聲請宣告假執行，經核其勝訴部份，合於法律之規定，爰酌
    定相當之擔保金額宣告之；其餘假執行之聲請，因訴之駁回而失所依附，不予准
    許。
八、結論：本件原告之訴，為一部有理由，一部無理由，並依民事訴訟法第三百八十
    五條第一項前段、第七十九條但書、第八十五條第一項但書、第三百九十條第二
    項，判決如主文。
中　　　華　　　民　　　國　　九十一　　年　　　九　　　月　　 二十 　　日
                                臺灣板橋地方法院民事第二庭
~B法　　　官　崔玲琦
右為正本係照原本作成
如對本判決上訴，須於判決送達後廿日內向本院提出上訴狀
中　　　華　　　民　　　國　　九十一　　年　　　九　　　月　　 二十 　　日
~B法院書記官　陳倨篁
